---
title: "Proyecto"
author: "Nadja Aranda"
date: "2023-11-23"
output: html_document
---

```{r warning=FALSE}
library(rgbif)
library(rworldxtra)
library(raster)
library(sf)
library(tidyverse)
```
#La función occ_count retorna la cantidad de registros de presencia de acuerdo con criterios como código del taxón (taxonKey), tipo de registro (basis OfRecord), pais y año, entre otros.

```{r}
occ_count()
```

```{r warning=FALSE}
occ_count(georeferenced = TRUE)
```

```{r}
cl_isocode <- isocodes[grep("Chile", isocodes$name), "code"]
## CONTEO
occ_count(country=cl_isocode)
```

```{r}
isocodes
```

```{r warning=FALSE}
occ_count(country=cl_isocode, georeferenced = TRUE)
```

```{r pudu_cl, echo=TRUE}
name <- name_backbone(name='Pudu puda', rank='species') # Obtención del código del taxón

print(name[, c('usageKey', 'scientificName')])
```

#####
#Nos vamos a concentrar en describir la distribución de Pudu puda
#Usaremos occ_search() y occ_data() para recuperar presencias. Obtendremos nombre cientifico, pais, contienen, fecha, entre otros datos
#occ_search nos da un resumen de los resultados como los del paquete dplyr de Tidyverse, mientras que occ_data está optimizada para ser más eficiente

## OJO -> Solo se entregan máximo de 100.000 registos en cada llamada

```{r}
unique(occ_data(country = "CL", hasCoordinate = T,hasGeospatialIssue = F)$data$scientificName)
```


```{r}
spp ="Pudu puda"
od <- occ_data(
  scientificName = spp, 
  country = 'CL', 
  hasCoordinate = TRUE, 
  hasGeospatialIssue = FALSE)

#tabla de registros y años



# plotear año y N
od$data |>
  group_by(year) |>
  count() |>
  ggplot(aes(x=year,y=n)) + geom_line()+geom_point()

```


```{r warning=FALSE}
occ_search(scientificName = "Pudu puda", country = "CL", hasCoordinate = TRUE, hasGeospatialIssue = FALSE)
```
```{r}
ppuda_CL <- occ_search(scientificName = "Pudu puda", country = "CL", hasCoordinate = TRUE, hasGeospatialIssue = FALSE)
```

```{r}
pudu_CL <- ppuda_CL$data
```

#####
#Registros totales 

```{r}
name <- name_backbone(name = "Pudu puda", rank = "species")
name[, c("usageKey", "scientificName")]
```

####
#Localidades únicas

```{r warning=FALSE}
PU_CL_REF <- occ_count(taxonKey = 2440911, country = "CL", georeferenced = TRUE)
PU_CL_REF
```

####
#Datos asociados


####
#Mapa de distribución - Primero buscamos las coordenadas de los registros

```{r}
pudu_CL |>
  distinct(decimalLatitude, decimalLongitude, verbatimLocality)|>
  arrange(decimalLatitude)
```
####
#Podemos ver de que año son los registros

```{r}

```


####
#Luego ploteamos

```{r, echo = TRUE}

library(sf)
library(tidyverse)
library(curl)
library(rworldxtra)
data("countriesHigh")
Mundo <- st_as_sf(countriesHigh)

Chile <- getData(name = "GADM", country = "CL", level = 1) %>% st_as_sf()
ggplot() + geom_sf(data = Chile) + theme(legend.position = "none")

coordenadas <- tibble(x = pudu_CL$decimalLongitude, y = pudu_CL$decimalLatitude) |>
                  st_as_sf(coords = c("x" , "y"), crs="+proj=longlat +datum=WGS84 +ellps=WGS84 +towgs84=0,0,0")

ggplot() + geom_sf(data = coordenadas) + theme_bw()

com_tmp = tempfile()
com = curl_download("https://www.bcn.cl/obtienearchivo?id=repositorio/10221/10396/2/Comunas.zip",com_tmp)
unzip(com)

lr = read_sf("comunas.shp", quiet=TRUE) %>%
  #dplyr::filter(Region == 'Región de Los Ríos'| Region == 'Región de Los Lagos') %>%
  dplyr::select(Comuna, Provincia, Region) %>%
  st_transform(crs=32719)

ggplot() +
  geom_sf(data = lr) +
  geom_sf(data = coordenadas) + theme_bw()
theme_bw() +
  ggtitle("Registros de Pudú en GBIF")
```


###
#acercamiento

```{r mapa-ggplot, echo=TRUE}
data("countriesHigh")
cl <- countriesHigh |>
  st_as_sf() |>
  dplyr::filter(NAME=="Chile") |>
  st_make_valid()

ggplot() +
  geom_sf(data=cl,alpha = 0.4 ) +
  geom_sf(data = pudu_CL, alpha=.3 ) +
  ylim (st_bbox(pudu_CL)[2] - 0.2, st_bbox(pudu_CL)[4] + 0.2) +
  xlim (st_bbox(pudu_CL)[1] - 0.5, st_bbox(pudu_CL)[3] + 0.5)

```

```{r}
library(ggplot2)
library(curl)

coordenadas <- tibble(x = pudu_CL$decimalLongitude, y = pudu_CL$decimalLatitude) |>
                  st_as_sf(coords = c("x" , "y"), crs="+proj=longlat +datum=WGS84 +ellps=WGS84 +towgs84=0,0,0")

ggplot() + geom_sf(data = coordenadas) + theme_bw()

com_tmp = tempfile()
com = curl_download("https://www.bcn.cl/obtienearchivo?id=repositorio/10221/10396/2/Comunas.zip",com_tmp)
unzip(com)

lr = read_sf("comunas.shp", quiet=TRUE) %>%
  #dplyr::filter(Region == 'Región de Los Ríos'| Region == 'Región de Los Lagos') %>%
  dplyr::select(Comuna, Provincia, Region) %>%
  st_transform(crs=32719)

ggplot() +
  geom_sf(data = lr) +
  geom_sf(data = coordenadas) + theme_bw()


library(mapview)

mapview(lr)

mapview(coordenadas)

```


```{r}
Bioclim <- getData("worldclim", var = "bio", res = 2.5) %>% crop(coordenadas)
plot(Bioclim)

```

```{r}
Clima <- raster::extract(Bioclim, coordenadas) %>% as.data.frame()
Clima

```
```{r}
install.packages("ggcorrplot")
library(ggcorrplot)
corr <- cor(Clima,use = "pairwise")
ggcorrplot(corr)
```


```{r}
Bioclim <- Bioclim[[c(1,7,12,15)]]
plot(Bioclim)

```





